臺灣花蓮地方法院刑事判決　　　　　　　 96年度易字第218號
公　訴　人　臺灣花蓮地方法院檢察署檢察官
被　　　告　丁○○
上列被告因業務侵占案件，經檢察官提起公訴（96年度偵字第21
15號），經本院合議庭裁定改行簡式審判程序後，判決如下：
    主  文
丁○○連續意圖為自己不法之所有，而侵占對於業務上所持有之
物，累犯，處有期徒刑拾月，減為有期徒刑伍月，如易科罰金，
以銀元參佰元即新臺幣玖佰元折算壹日。
    事實及理由
一、犯罪事實：
    (一)丁○○曾因偽造有價證券案件，經本院判處有期徒刑1年8
      月確定，甫於民國90年7月2日縮刑期滿執行完畢。緣其任
      職於連誠汽車股份有限公司（下稱連誠公司）花蓮營業所
      ，擔任業務員一職，負責汽車銷售、收取汽車款項及相關
      保險費等業務，為從事業務之人，竟基於意圖為自己不法
      所有之概括犯意，自95年5月間某日起至95年6月下旬某日
      ，在花蓮縣吉安鄉○○路 107號連誠公司花蓮營業所等地
      ，連續收取公司客戶蔡素貞所交付車款新臺幣（下同）
      31,740元、汽車保費33,950元、劉素貞所交付汽車保費
      35,442元、張榮隆之子張志偉所交付汽車保費 5,082元
      、曾雲美所交付汽車續保保費 6,559元、林皓怡所交
      付汽車續保保費 4,190元、李素華所交付汽車續保保費
      20,769元後，未依公司規定繳回公司，而予以侵占入己，
      共計侵占137,732元（蒞庭檢察官已減縮犯罪如上）。
    (二)案經連誠公司訴請臺灣花蓮地方法院檢察署檢察官偵查起
      訴。
二、證據：
    (一)被告丁○○於本院之自白。
    (二)告訴代理人乙○○、甲○○於偵查及本院之指訴。
    (三)證人即連誠公司花蓮營業所會計丙○○於本院之證述。
    (四)卷附之任職人員承諾書、切結書、存證信函各1 紙、申訴
      書9 張（蔡素貞、劉素珍、張志偉、曾雲美、林皓怡、李
      素華出具）、車輛/車證放行申請書1張、汽車保險單6 張
      、責任保險要保書5張、訂購合約書1張、委修單1 張、交
      修單1張、支票及退票理由單各2張、汽車險要保書5張。
三、查被告行為後，刑法部分條文業於95年7月1日修正施行，又
    參酌最高法院95年5月23日刑事庭第8次會議決議中關於法律
    變更之比較適用原則：於比較時應就罪刑有關之共犯、未遂
    犯、想像競合犯、牽連犯、連續犯、結合犯，以及累犯加重
    、自首減輕暨其他法定加減原因（如身分加減）與加減比例
    等一切情形，本於統一性及整體性原則，綜其全部罪刑之結
    果而為比較。本案涉及法律變更部分經附表所示比較新舊法
    之結果，修正前之規定有利於被告，是依刑法第2條第1項前
    段規定，有關修正部分自應一體適用修正前刑法之規定，合
    予敘明。核被告所為，係犯刑法第336條第2項業務侵占罪。
    被告多次業務侵占犯行，時間緊接，觸犯構成要件相同之罪
    ，顯係基於概括犯意反覆為之，應依修正前刑法第56條連續
    犯之規定論以一罪，並依法加重其刑。又被告有事實欄所載
    之前科執行記錄，此有台灣高等法院被告前案紀錄表乙份在
    卷可參，其於有期徒刑執行完畢後五年內，再犯本件有期徒
    刑以上之罪，應依修正前刑法第47條累犯之規定，遞加重其
    刑。爰審酌被告犯罪之動機、手段、侵占之金額、所生之危
    害，迄今尚未與告訴人達成和解，賠償告訴人損失，及事後
    坦承犯行之態度等一切情狀，量處如主文所示之刑。再被告
    犯罪時間在96年4月24日以前，所犯合於中華民國96 年罪犯
    減刑條例第2條第1項第3款之規定，爰減其宣告刑2 分之1，
    並諭知減刑後易科罰金之折算標準。
四、依刑事訴訟法第299條第1項前段、第273條之1第1項、第310
    條之2、第454條，刑法第2條第1項前段、第336條第2項、修
    正前刑法第56條、第47條、第41條第 1項前段，罰金罰鍰提
    高標準條例第1條前段、修正前罰金罰鍰提高標準條例第2條
    ，現行法規所定貨幣單位折算新台幣條例第 2條，中華民國
    96年罪犯減刑條例第2條第 1項第3款、第7條、第9條，判決
    如主文。
五、如不服本判決，得於收受判決正本後10日內，向本院提起上
    訴（須附繕本）。
本案經檢察官王怡仁到庭執行職務。
中　　華　　民　　國　　96　　年　　10　　月　　19　　日
                  刑事第三庭    法　官　李世華
上列正本證明與原本無異。
如對本判決不服，應於送達後10日內，向本院提出上訴狀（上訴
狀應記載具體上訴理由並應抄附繕本）告訴人或被害人如對於本
判決不服者，應具備理由請求檢察官上訴，其上訴期間之計算係
以檢察官收受判決正本之日期為準。
中　　華　　民　　國　　96　　年　　10　　月　　19　　日
                                書記官
附表：
┌───┬────────┬────────┬──────┐
│比較法│修正前規定或於本│修正後規定或於本│依從舊從輕原│
│條    │案適用之法律效果│案適用之法律效果│則比較結果  │
├───┼────────┼────────┼──────┤
│刑法第│依修正前罰金罰鍰│如易科罰金，以新│修正前之規定│
│41條第│提高標準條例第 2│臺幣1千元、2千元│較有利於被告│
│1項前 │條（現已刪除）規│或3千元折算1日  │            │
│段    │定，易科罰金數額│                │            │
│      │提高為 100倍，即│                │            │
│      │易科罰金，係以銀│                │            │
│      │元3百元即新臺幣9│                │            │
│      │百元折算1日。   │                │            │
├───┼────────┼────────┼──────┤
│刑法第│受有期徒刑之執行│受徒刑之執行完畢│依修正前後之│
│47條  │完畢，或受無期徒│，或一部之執行而│規定，均構成│
│      │刑或有期徒刑一部│赦免後，五年以內│累犯。修正後│
│      │之執行而赦免後，│故意再犯有期徒刑│之規定並未有│
│      │五年以內再犯有期│以上之罪者，為累│利於被告。  │
│      │徒刑以上之罪者，│犯，加重本刑至二│            │
│      │為累犯，加重本刑│分之一。        │            │
│      │至二分之一。    │                │            │
├───┼────────┼────────┼──────┤
│刑法第│連續數行為而犯同│刪除（原則上數犯│修正前之規定│
│56條  │一之罪名者，以一│罪行為依數罪併罰│有利於被告。│
│      │罪論。得加重其刑│處斷）。        │            │
│      │至二分之一。    │                │            │
├───┴────────┴────────┴──────┤
│綜合比較結果：修正後之刑法並非較有利於被告，本案有關修正│
│部分應一體適用修正前刑法。                              │
└────────────────────────────┘
附錄本判決論罪之法律條文：
中華民國刑法第336條：
對於公務上或因公益所持有之物，犯前條第1項之罪者，處1 年
以上7年以下有期徒刑，得併科5千元以下罰金。
對於業務上所持有之物，犯前條第1項之罪者，處6月以上5年以
下有期徒刑，得併科3千元以下罰金。
前二項之未遂犯罰之。
